【裁判字號】    89,上易,186
【裁判日期】    890229
【裁判案由】    詐欺
【裁判全文】
臺灣高等法院臺南分院刑事判決              八十九年度上易字第一八六號    Ｇ
      上  訴  人
      即  被  告  乙  ○  ○
右上訴人因詐欺案件，不服臺灣臺南地方法院八十八年度易字第二八六一號，中華民
國八十八年十一月三十日第一審判決（起訴案號：臺灣地方法院檢察署八十八年度偵
字第一一九一六號）提起上訴，本院判決如左：
      主      文
原判決撤銷。
乙○○以詐術得財產上不法之利益，未遂，累犯，處有期徒刑月。
      事      實
一、乙○○於民國（下同）八十六年間，因過失致死案件，經本院於八十六年十二月
    十日判處有期徒刑八月確定，甫於八十七年九月十九日執行完畢，猶不知悔改，
    復意圖為自己不法之利益，於八十八年九月二十一日晚間九時四十分許，至台南
    縣麻豆鎮○○街三之一號之「頂好超市」購物時，竟在該超市內之酒品陳列架上
    ，將價值共計新臺幣（下同）七百九十元之臺灣省菸酒公賣局出產之白蘭地二瓶
    各由包裝盒內取出，而將該二只包裝盒分別換裝成蘇格蘭約翰走路尊爵威士忌（
    價值二千四百九十九元）及軒尼詩ＸＯ干邑白蘭地（價值二千六百元）各一瓶，
    另將金門特級高梁酒（價值二百五十九元）及金門陳年高梁酒（價值六百九十五
    元）酒瓶上之條碼撕下，分別貼至醉鬼酒（價值八百九十九元）及皇家禮砲二十
    一年威士忌（價值二千三百四十九元）各一瓶之包裝盒上，而持該四瓶包裝盒或
    條碼業經更換之酒品，向該超市櫃台結帳（原價八千三百四十七元，更換後價格
    為一千七百四十四元），惟乙○○之行跡早為該店員工林莊郁茹、陳炳元發現有
    異後告知店長甲○○，店家即注意掌握乙○○之行跡，俟乙○○結帳並取得統一
    發票後，即將其攔截查驗並報警處理，因而乙○○並未圖利得逞。
二、案經臺南縣警察局麻豆分局報請臺灣臺南地方法院檢察署檢察官偵查起訴。
      理      由
一、右揭事實，業據被告乙○○於本院調查及審理時供認不諱，核與上揭「頂好超市
    」店長甲○○於警訊時及原審審理中之指訴及證人即發覺被告可能更換包裝盒或
    條碼之店員林莊郁茹、陳炳元二人於警訊時及原審審理時證述之情節相符。參以
    該超市店員縱偶有誤貼條碼之情形，然其數量應少，況本件係以低價條碼貼於高
    價酒品上，其誤貼之機率更低，而本件被告所購買之經更換條碼之酒類竟有二瓶
    ，且遭更換之酒品種類均不相同，是茍非被告於該超市酒品陳列架上，將條碼加
    以更換，衡情被告應無一次同時拿到二瓶條碼與內裝酒品不符之酒類之理，至臺
    灣省菸酒公賣局出產之白蘭地，則係於出廠時即已包裝完成，更無誤裝其他外國
    酒品之可能，又被告如未換裝或換貼，其一次隨意拿取四瓶酒品，其包裝盒或條
    碼竟均係誤裝或誤貼之情形，亦與常理有違，故本件被告所購酒品之包裝盒及條
    碼，應均係其所換裝或換貼，足見被告之自白應與事實相符，足可採為斷罪之依
    據，此外，復有告訴人出具之領結一紙、八十八年九月二十一日統一發票一張及
    酒品相片六幀附卷可憑，。是本件事證已臻明確，被告犯行堪以認定。
二、經查刑法第三百三十九條第一、二項分別規定詐欺取財罪及詐欺得利罪，前者之
    行為客體係指財物，後者則指取得債權、免除債務、延期履行債務或提供勞務等
    財物以外之財產上不法利益（二十五年非字第一一九號判例、八十六年度台上字
    第三五三四號判決參照），故所謂財產上之不法利益，不論積極之財產利益抑消
    極之財產利益均包括在內。被告意圖為自己不法之利益而施用詐術，以獲取上開
    商品差額之不法利益，減少財產上之支出，被告乙○○之所為，應係犯刑法第三
    百三十九條第二項之詐欺得利罪，又店員於被告更換條碼時業已發覺，並掌握被
    告之行跡，雖店家係俟乙○○結帳並取得統一發票後始將其攔截查驗，然被告之
    所為既已為商家所掌握，且結帳後立即攔截，其圖得差價之不法利益並未得逞，
    應為未遂犯，因而核被告所為應係犯刑法第三百三十九條第三項、第二項之詐欺
    得利未遂罪。公訴人認被告所為係犯刑法第三百三十九條第一項之詐欺取財既遂
    罪，容有未洽，起訴法條應予變更。又被告已著手於犯罪行為之實行而不遂，應
    依刑法第廿六條規定減輕其刑。又被告前於八十六年間，因過失致死案件，經本
    院於八十六年十二月十日判處有期徒刑八月確定，於八十七年九月十九日執行完
    畢，有臺灣臺南地方法院檢察署刑案資料查註紀錄表及本院被告全國前案記錄表
    各一份在卷可按，其於五年內再犯本件有期徒刑以上之罪，為累犯，應依法加重
    其刑，並依法先加後減之。原審法院認被告罪證明確，予以論罪科刑，固非無見
    ，唯查：被告所為應係犯刑法第三百三十九條第三項、第二項之詐欺得利未遂罪
    ，已如前述，原審認被告所為係犯刑法第三百三十九條第一項之詐欺取財罪，且
    已既遂，容有未洽。被告上訴意旨雖未執此指摘原判決不當，惟原判決既有可議
    ，自應由本院將原判決撤銷改判。爰審酌被告犯罪之動機、目的、手段、其生活
    狀況、品行、知識程度、犯罪所生之損害、犯後之態度及其所擬詐得價差僅六千
    餘元，等一切情狀，量處如主文第二項所示之刑，以資懲儆。
據上論斷，應依刑事訴訟法第三百六十九條第一項前段、第三百六十四條、第二百九
十九條第一項前段、三百條，刑法第三百三十九條第三項、第二項、第二十六項前段
、第四十七條，罰金罰鍰提高標準條例第一條前段，判決如主文。
中    華    民    國      八十九      年      二      月      二十七    日
                                  臺灣高等法院臺南分院刑事第四庭
                                      審判長法官  陳    義    仲
                                            法官  宋    明    蒼
                                            法官  蔡    崇    義
右正本證明與原本無異。
不得上訴。
                                      法院書記官  李    育    儒
中    華    民    國      八十九      年      三      月     二         日
附錄：本判決論罪科刑法條全文：
刑法第三百三十九條第二項：以前項方法得財產上不法之利益或使第三人得之者，亦
                          同。


司法院資訊處製作；財團法人民間司法改革基金會備份。
